【裁判字號】    97,交聲,2282
【裁判日期】    971029
【裁判案由】    聲明異議
【裁判全文】
臺灣高雄地方法院刑事裁定            97年度交聲字第2282號
原處分機關  交通部公路總局高雄區監理所
異  議  人  乙○○
上列異議人即受處分人因違反道路交通管理處罰條例案件，對於
交通部公路總局高雄區監理所於中華民國97年9 月23日以高監營
裁字第裁80-NO0000000號所為裁決處分（原舉發案號：高警交字
第NO0000000號），聲明異議，本院裁定如下：
    主    文
異議駁回。
    理    由
一、本件異議意旨略以：系爭車牌號碼516-CCN 重型機車確實登
    記在異議人即受處分人乙○○（下稱異議人）名下，但該車
    異議人係供伊工作店內客人代步工具使用，裁決書所載違規
    時間即民國（下同）97年7 月15日上午11時30分許，異議人
    正在上班，並未騎乘系爭機車行經高雄縣仁武鄉○○路與鹽
    埕巷路口，且異議人並無提示駕照或身分證件供警員舉發開
    單，因此，本件警察舉發闖紅燈違規，應該處罰實際駕駛人
    ，不該處罰車主即異議人，且該舉發單上並無異議人簽名，
    亦無提出違規照片以證明其確有闖紅燈之違規行為，爰提出
    聲明異議，請予撤銷原處分等語。
二、按汽車駕駛人，行經有燈光號誌管制之交岔路口闖紅燈者，
    處新臺幣（下同）1800元以上5400元以下罰鍰。再汽車駕駛
    人有違反該條例第53條情形者，除依原條款處罰鍰外，並記
    違規點數3 點，道路交通管理處罰條例第53條第1 項、第63
    條第1 項第3 款分別定有明文。又本條例之處罰，受舉發違
    反道路交通管理事件之受處罰人，認為受舉發之違規行為應
    歸責他人者，應於舉發違反道路交通管理事件通知單應到案
    日期前，檢附相關證據及應歸責人相關證明文件，向處罰機
    關告知應歸責人，處罰機關應即另行通知應歸責人到案依法
    處理。逾期未依規定辦理者，仍依本條例各該違反條款規定
    處罰。同條例第85條第1 項亦有明定。
三、經查：
  (一)本件異議人於上開時地，騎乘車號516-CCN 普通重型機車沿
    高雄縣仁武鄉○○路（上有國道10號仁武路段高架橋）由北
    向南行駛，行經該路與鹽埕巷口有燈光號誌管制之交岔路口
    闖紅燈，為執行巡邏交通勤務之員警，以其在上開路口闖越
    紅燈而製單舉發等情，有高雄縣政府警察局舉發違反道路交
    通管理事件通知單、高雄縣政府警察局仁武分局97年9 月4
    日函各1 份在卷可稽，堪認屬實。
  (二)異議人雖辯稱：伊當時正在上班，並未於上開時地闖紅燈云
    云。惟據證人即本件舉發員警甲○○於97年10月17日本院履
    勘現場時具結證稱：當時伊與另名員警去執行巡邏交通勤務
    ，伊所在位置是在澄觀路南下右側「行運百貨五金批發」招
    牌下之紅磚道靠近路旁，異議人是沿澄觀路由北往南行駛，
    伊在異議人尚未通過澄觀路與鹽埕巷口紅綠燈時，便發現異
    議人騎過來，當時伊看到澄觀路北上車道燈號是紅燈，異議
    人時速約40至50公里；伊看到異議人違規時即揮手示意其停
    車，當時他戴安全帽，伊看到之面貌就是異議人，他有提出
    機車駕照，但沒有拿出行照，伊開單要給異議人，但他拒收
    紅單；實際駕駛人就是在現場之異議人等語明確（參本院卷
    第20、21、22頁），則此觀之，現場違規駕駛人即是異議人
    本人無訛，則異議人否認闖紅燈違規云云，即屬存疑。
  (三)再異議人於本院勘驗現場時雖辯稱：伊沒有考領機車駕照，
    何來駕照給員警舉發云云。惟異議人係於92年10月24日考領
    普通重型機車駕照，於96年3 月8 日考領大型重型機車駕照
    等情明確，有裁決機關97年10月24日函在卷足參（參本院卷
    第31頁），且交通勤務員警執行路檢時通常要求行為人提出
    駕照等證件供稽查，此為一般人常識，如異議人現場未提出
    其駕駛執照，員警無法得知年籍資料而舉發開單，是異議人
    所辯，即不實在。又經本院勘驗現場時以皮尺測量結果，自
    澄觀路南下路口紅燈停車線起，至右側「行運百貨五金批發
    」招牌下警員甲○○所站位置止，共長約91公尺，且南下車
    道路口並無裝設燈光管制號誌（紅綠燈），北上車道停車線
    則有設置，站在上開招牌下明顯可看出燈號之變化，且可看
    出澄觀路南下車道機車、行人之行進動線等情，有本院勘驗
    筆錄及現場照片4 紙在卷足參（參本院卷第22至25頁）。復
    以證人甲○○與異議人素不相識，並無恩怨嫌隙，證人為執
    行公務之員警，原則上係依法公正執行勤務，衡情當無甘冒
    偽證罪責任意構陷異議人違規之理；此外，復佐以證人甲○
    ○證詞內容前後一致，且無瑕疵可指等情，足認其證詞與現
    場積極事證相符，洵堪採信。
  (三)本件固無以錄影或照相等方式所拍攝之違規照片等可供本院
    審酌，惟一般警員執行交通勤務，依法並未要求恆須錄影或
    以照相存證，且因路口燈號變換迅速，闖紅燈之違規情形稍
    縱即逝，倘要求值勤警員或舉發機關就任何違規情狀均必以
    錄影或拍照之方式採證，實強其所難。況，法律並未就舉證
    之方式加以設限。因此，本件雖無現場違規之照片另為佐證
    ，然案發當時現場舉發員警甲○○既已於勘驗時到場具結證
    述如前，足認異議人確有上揭違規事實，則異議人空言否認
    云云，自難採信。
  (四)另異議人雖陳稱：其將系爭機車提供所任職之店裡員工、客
    人騎乘使用，並無不可云云。惟查：異議人於本院勘驗現場
    調查時坦承：具體是何人騎乘伊不知道，伊並未去監理所辦
    理歸責等語明確（參本院卷第19、20頁），是縱然異議人辯
    稱其受舉發之違規行為應歸責他人云云，異議人亦應依道路
    交通管理處罰條例第85條第1 項規定，於舉發違反道路交通
    管理事件通知單應到案日期前，檢附相關證據及應歸責人相
    關證明文件，向處罰機關告知應歸責人，俾處罰機關另行通
    知應歸責人到案依法處理，然本件異議人並未如此為之。從
    而，原處分機關以異議人有「行經有燈光號誌管制之交岔路
    口闖紅燈」之違規，依道路交通管理處罰條例第53條第1 項
    、第63條第1 項第3 款之規定，裁處異議人罰鍰3600元，並
    記違規點數3 點之處分，揆諸上開規定及說明，並無違誤，
    且未逾法定之裁量權範圍，依法應予維持。
四、綜上所述，異議人於上開時、地，有騎乘系爭普通重型機車
    闖紅燈之違規，事證明確。原處分機關依法裁處異議人上開
    罰鍰3600元並記違規點數3 點，於法並無不合。本件異議，
    為無理由，應予駁回。
據上論斷，應依刑事訴訟法第220 條、道路交通案件處理辦法第
19條前段，裁定如主文。
中    華    民    國    97    年    10    月    29    日
                      臺灣高雄地方法院交通法庭
                            法  官  李昆南
以上正本證明與原本無異。
如不服本裁定，應於裁定送達後5日內，向本院提出抗告狀。
中    華    民    國    97    年    10    月    29    日
                            書記官  黃美玲


司法院資訊處製作；財團法人民間司法改革基金會備份。
